【裁判字號】    99,訴,973
【裁判日期】    991108
【裁判案由】    偽造有價證券等
【裁判全文】
臺灣臺中地方法院刑事判決               99年度訴字第973號
公  訴  人  臺灣臺中地方法院檢察署檢察官
被      告  乙○○
指定辯護人本院辯護人  庚○○
被      告  甲○○
選任辯護人  陳浩華律師
            莊慶洲律師（於99年9月8日解除委任）
被      告  丑○○
上列被告因偽造有價證券等案件，經檢察官提起公訴（98年度偵
字第26745 、29477 號、99年度偵字第2641、4218、4474、6970
、7957號），本院判決如下：
    主    文
乙○○犯詐欺取財罪，處有期徒刑壹年肆月。又共同犯行使偽造
私文書罪，處有期徒刑伍月；如附表編號一所示偽造之「癸○○
」署押均沒收。又共同犯行使偽造私文書罪，處有期徒刑伍月；
如附表編號二所示偽造之「癸○○」署押均沒收。又犯詐欺取財
罪，處有期徒刑肆月。又共同犯行使偽造私文書罪，處有期徒刑
柒月；如附表編號三所示偽造之「黃圳卿」署押及偽造之「黃圳
卿」印章壹枚，均沒收。又共同犯偽造有價證券罪，處有期徒刑
壹年捌月；扣案如附表編號四所示偽造之本票沒收。應執行有期
徒刑參年肆月，如易科罰金，以新臺幣壹仟元折算壹日；如附表
編號一至三所示偽造之「癸○○」、「黃圳卿」署押及附表編號
四所示偽造之本票、偽造之「黃圳卿」印章壹枚，均沒收。
甲○○共同犯行使偽造私文書罪，處有期徒刑參月，如附表編號
一所示偽造之「癸○○」署押均沒收。又共同犯行使偽造私文書
罪，處有期徒刑參月，如附表編號二所示偽造之「癸○○」署押
均沒收。又共同犯偽造有價證券罪，處有期徒刑壹年柒月；扣案
如附表編號四所示偽造之本票沒收。應執行有期徒刑壹年拾月；
如附表編號一至二所示偽造之「癸○○」署押及附表編號四所示
偽造之本票，均沒收。
丑○○共同犯行使偽造私文書罪，處有期徒刑肆月，如易科罰金
以新臺幣壹仟元折算壹日；如附表編號三所示偽造之「癸○○」
署押、偽造之「黃圳卿」印章壹枚，均沒收。
    犯 罪 事 實
一、乙○○因偽造文書等案件，經臺灣高等法院臺中分院以99年
    度上易字第512 號判決判處有期徒刑1 年6 月在案；甲○○
    因偽造文書案件，經本院以90年度中簡字第1803號判決判處
    有期徒刑5 月確定，於民國91年2 月25日易科罰金執行完畢
    （均未構成累犯）。乙○○平日以土地仲介為業，明知癸○○、壬○○及黃圳卿三兄弟所共有坐落臺中縣大里市○○段
    1109地號土地（下簡稱南湖段土地），洪耀南所有坐落臺中
    縣霧峰鄉○○段丁台小段501 之26地號土地（於98年11月11
    日因土地重測改編為霧峰鄉○○○段1073地號，下簡稱丁台
    段土地），均未委託其銷售，其亦無購買之真意，因缺錢花
    用，竟為下列犯罪行為：
  (一)乙○○基於意圖為自己不法所有之接續犯意，於94年7 月間
    某日，向卯○○謊稱南湖段土地地主委託其以每坪約新臺幣
    （下同）4 千元之低價出售，欲仲介卯○○購買，並可代為
    處理過戶事宜云云，致使卯○○誤信為真，同意以125 萬7,
    410 元購買土地，而於94年7 月28日與乙○○簽定不動產買
    賣契約書，並自該日起至98年10月2 日止，乙○○接續佯以
    需交付土地訂金、手續費及土地官司處理費等土地相關事由
    ，詐騙卯○○金錢，且為取信卯○○，於每次取款時均簽付
    同額本票予卯○○供作擔保，致使卯○○陷於錯誤，接續交
    付45萬元、30萬元、24萬元、12萬元、5 萬元、32萬元、48
    萬8000元、12萬元、3 萬元、12萬元、20萬元、5 萬元、20
    萬元、1 萬7,200 元、36萬4 千元、6 萬元、24萬8 千元，
    共計337 萬7,200 元予乙○○，嗣因土地遲未過戶，卯○○
    始知受騙。
  (二)乙○○另基於意圖為自己不法所有之犯意，於98年6 月間某
    日，至巳○○位於臺中縣太平市○○路292 號住處，向吳巳
    ○○謊稱：南湖段土地地主欲出售土地云云，並遊說巳○○
    與其合資購買，致使巳○○陷於錯誤，於98年6 月19日與乙○○簽定合夥契約且交付4 萬元定金予乙○○，並委請不知
    情之代書劉玉娟撰寫「定金收據」（按金額6 萬元，其中2
    萬元由乙○○支付）交予乙○○轉交予地主簽收。詎乙○○
    為取信於巳○○，竟與友人甲○○共同基於行使偽造私文書
    之接續犯意聯絡，先於98年6 月21日至甲○○位於臺中市○○區○○路四段182 號5 樓之2 住處內，由甲○○在上開「
    定金收據」上偽造「癸○○」簽名1 枚，再由乙○○偽造「
    癸○○」指印1 枚，完成偽造之「定金收據」（即附表編號
    一之１所示）後，於數日後持交予巳○○收執而行使之，表
    示地主癸○○已收受6 萬元訂金，足生損害於癸○○本人及
    巳○○。乙○○、甲○○復承上開行使偽造私文書之接續犯
    意，於98年6 月22日，在甲○○上址住處，乙○○要求甲○○撰寫內容為癸○○已收到土地款14萬元等詞語之收據（下
    稱14萬元收據），並在收款人欄偽造「癸○○」簽名1 枚，
    再由乙○○偽造「癸○○」指印1 枚，完成表示癸○○已收
    受14萬元土地款之收據（即附表一編號2 所示）後，乙○○
    復承上開意圖為自己不法所有之接續犯意，於98年7 月1 日
    ，至巳○○上址住處，向巳○○謊稱：因其購買他筆土地資
    金不足欲退夥，由巳○○單獨購買，其先前因地主母親過世
    先給地主14萬元支付喪葬費及所交付之2 萬元訂金部分，應
    由巳○○返還云云，並持交上開偽造之14萬元收據予巳○○
    收執而行使之，足生損害於癸○○本人及巳○○，並使巳○○不疑有他，當場交付14萬元土地款及2 萬元訂金予乙○○
    並簽定退夥契約書。嗣因乙○○經多次催告仍未依約履行，
    巳○○向地主癸○○查證，始知被詐騙20萬元（4 萬＋14萬
    ＋2 萬）。
  (三)乙○○另與甲○○共同基於行使偽造私文書之犯意聯絡，於
    於98年9 月22日晚間，在甲○○上址住處，乙○○將其委託
    不知情之丑○○所擬定之收款意願書交予甲○○，由甲○○
    在所有權人代表欄上偽造「癸○○」簽名1 枚後，再由乙○○偽造「癸○○」指印1 枚，完成內容為「癸○○」已收受
    乙○○預付土地訂金30萬元之偽造收款意願書（即附表編號
    二所示）後，再由乙○○於98年9 月24日，在臺中縣大里市
    青年中學旁之麥當勞速食店內，向丁○○誆稱地主癸○○已
    允諾以每坪3,200 元之價格出售南湖段土地，遊說丁○○合
    資購買云云，並出示上開偽造收款意願書予丁○○而行使之
    ，以取信丁○○，足生損害於癸○○本人及丁○○，致使丁○○不疑有他，而於當日與乙○○簽訂土地合作購買契約書
    ，並交付15萬元予乙○○，而乙○○復承上開意圖為自己不
    法所有之接續犯意，於98年10月間，接續向丁○○佯稱需支
    付土地雜項費用云云，致使丁○○誤信為真，接續交付3 萬
    元及5 千元予乙○○，前後共計交付18萬5 千元。嗣因乙○○經多次催告仍未依約履行，丁○○始知受騙。
  (四)乙○○意圖為自己不法之所有，於98年10月初某日，在臺中
    縣大里市○○路附近之麥當勞速食店內，向辰○○、洪木坤
    謊稱：其已交付定金予上開丁台段土地地主並已簽約，惟於
    過戶前願將丁台段土地轉賣他人云云，致使辰○○、洪木坤
    二人誤信為真，同意合資向乙○○購買，而於98年10月16日
    與乙○○簽訂土地買賣協議書，並由洪木坤交付15萬元予乙○○。嗣因乙○○經多次催告仍未依約履行，辰○○及戊○○（起書誤繕為洪木坤）始知受騙，後戊○○將乙○○電話
    交由羅世貴處理，羅世貴方面又委託寅○○處理，經寅○○
    多次催討，乙○○方於98年12月1 日返還定金及違約金共29
    萬元予詹耀榔。
  (五)乙○○於98年11月26日上午11時許，在臺中縣大里市仁堤公
    園內，以其已向南湖段土地地主定購土地，需擬具土地預付
    款同意書拿取訂金為由，要求丑○○撰擬土地預付款同意書
    ，並在其上收款人欄簽寫地主黃圳卿之署名，丑○○即與乙○○共同基於行使偽造私文書之犯意，由丑○○擬定土地預
    付款同意書，並在收款人欄偽造「黃圳卿」之簽名，再由乙○○以委請不知情之刻印業者盜刻之「黃圳卿」印章蓋印其
    上，完成偽造之土地預付款同意書（詳附表編號三所示）後
    ，乙○○竟基於意圖為自己不法所有，經由不知情之陳鐵瑛
    介紹，於98年11月28日，在臺中縣大里市○○路之「陽光美
    饌」餐廳內，向己○○謊稱：已向地主購買南湖段土地，欲
    轉售己○○云云，並持交上開偽造土地預付款同意書予己○○而行使之，以取信己○○，致使己○○陷於錯誤，於98年
    11月30日與乙○○簽訂讓渡書，並交付30萬元予乙○○，足
    以生損害於「黃圳卿」本人及己○○。嗣因乙○○經多次催
    告仍未依約履行，己○○始知受騙。
  (六)乙○○意圖供己行使之用，夥同甲○○共同基於偽造有價證
    券之犯意聯絡，於98年3 月12日，在甲○○上址住處，由甲○○冒用癸○○之名義，偽造發票日98年3 月12日，票面金
    額30萬元、票號048258號之本票1 紙（詳附表編號四所示）
    ，交由乙○○按捺指印並保管以伺機行使。嗣於99年1 月25
    日，經警前往乙○○位於臺中縣大里市○○路191 巷13號之
    住處搜索，當場扣得上開偽造之本票，始得知上情。
二、案經己○○訴由臺中縣警察局太平分局報請及巳○○、辰○○、丁○○訴由臺灣臺中地方法院檢察署檢察官暨檢察官自
    動檢舉偵查起訴。
    理    由
壹、證據能力部分：
    按被告以外之人於審判外之言詞或書面陳述，除法律有規定
    者外，不得作為證據；被告以外之人於審判外之陳述，雖不
    符刑事訴訟法第159 條之1 至同條之4 之規定，而經當事人
    於審判程序同意作為證據，法院審酌該言詞陳述或書面陳述
    作成時之情況，認為適當者，亦得為證據。當事人、代理人
    或辯護人於法院調查證據時，知有刑事訴訟法第159 條第1
    項不得為證據之情形，而未於言詞辯論終結前聲明異議者，
    視為有前項之同意，刑事訴訟法第159 條第1 項、第159 條
    之5 分別定有明文。查本判決所引用之各項據以認定事實證
    據，其中屬傳聞性質者，公訴人、被告及其辯護人於本院言
    詞辯論終結前，均不爭執而未曾聲明異議，本院審酌該等言
    詞及書面陳述作成時之情況，並無出於任意性或不正取供，
    或違法或不當情事，且客觀上亦無不可信之情況，堪認為適
    當，揆諸前開說明，依法均有證據能力，合先敘明。
貳、有罪部分：
一、訊據被告乙○○就上開犯罪事實均坦認不諱，訊據被告甲○○亦就犯罪事實一之(二)、(三)、(六)之事實坦承不諱，且查：
  (一)臺中縣大里市○○段1109地號土地地主癸○○、黃圳卿及壬○○三兄弟均未委託被告乙○○出售該土地，被告乙○○亦
    未曾交付訂金予癸○○兄弟訂購土地，且附表編號一、二、
    三所示偽造之收據、收款意願書上「癸○○」之簽名、指印
    及偽造之土地預付款同意書上「黃圳卿」之簽名、指印均非
    癸○○、黃圳卿本人所簽署、按捺，其兄弟母親黃顧玉瓶亦
    未曾在附表三所示偽造之土地預付款同意書上蓋印「黃圳卿
    」之印文，而坐落臺中縣霧峰鄉坐落臺中縣霧峰鄉○○段丁
    台小段501 之26地號土地地主洪耀南亦未委託被告乙○○出
    售土地，也未向被告乙○○收取訂金等情，業據證人癸○○
    、黃圳卿、黃顧玉瓶及洪耀南於偵查中、壬○○於本院另案
    審理中具結證述在卷〈見98年度偵字第26745 號卷（下稱偵
    查卷）第21、58、110 、111 、129 至130 頁、132 頁、本
    院卷二第14頁），並有上開南湖段土地及丁台段土地之地籍
    謄本及附表編號一至三所示之偽造私文書在卷可憑，堪認屬
    實。
  (二)被告乙○○佯以犯罪事實欄一之(二)、(三)、(五)之事由，且持交
    其與被告甲○○共同偽造之附表編號一、二所示私文書，及
    與被告丑○○共同偽造之附表編號三所示偽造私文書予告訴
    人巳○○、丁○○及己○○而行使，用以詐騙土地訂金或預
    付款之事實，及被告乙○○佯以犯罪事實欄一之(一)、(四)之事
    由，向被害人卯○○及告訴人辰○○、戊○○詐騙土地款、
    手續費、訂金等事實，業據證人陳鐵瑛於警詢中、證人卯○○、辰○○、劉玉娟代書於偵查中及證人巳○○、丁○○、
    戊○○及己○○於偵查、本院審理中具結證述甚詳（見警卷
    第9 頁、偵查卷第21、32、59、110 頁、本院一卷第68至70
    頁），且被告甲○○偽造附表一、二所示私文書等情，並據
    證人即同案被告乙○○於本院審理結證在卷（見本院卷一第
    114 頁反面、119 頁），復有證人卯○○提出之存證信函及
    不動產買賣契約書影本各1 份、本票影本17張（見偵查卷第
    26 至29 頁、37至44頁），吳碧珠提出之合夥契約書、偽造
    之訂金收據（金額6 萬元）、偽造之收據（金額14萬元）及
    退夥契約書影本各1 份（見偵查卷第1 至14頁），丁○○提
    出土地合作購買意願書及偽造之收款意願書影本各1 份（見
    偵查卷第81至82頁）、買賣契約書及合夥契約書影本各1 份
    （見99年度偵字第2641卷第1 至5 頁），辰○○提出之臺中
    縣霧峰鄉○○段丁台小段501-26號土地謄本、土地買賣協意
    書、承諾書（見98年度偵字第24977 卷第1 至7 頁）、臺中
    縣霧峰鄉○○段丁台小段501-26地號土地重測地號（見偵查
    卷第68至72頁），己○○提出之讓渡書、偽造之土地預付款
    同意書（99年度他字第333 卷第8 至10頁）附卷足憑。
  (三)又被告乙○○意圖供己行使之用，而夥同被告甲○○共同偽
    造附表編號四所示本票，除據被告甲○○於偵查及本院審理
    中供稱：本票內容是乙○○決定要伊寫的，伊問乙○○寫這
    本票做什麼，乙○○說要拿給別人看，伊有說不能隨便用，
    後來乙○○也沒有用，伊是在臺中市○區○○路4 段182 號
    5 樓之2 住處填寫等語（見偵查卷第194 頁、本院卷一第73
    業反面至74頁），核與證人即同案被告乙○○於本院審理中
    證稱：伊跟甲○○說癸○○欠錢要賣地，要甲○○幫忙以癸○○名義簽發本票給要買的人看，甲○○經伊勸說後才願意
    ，本票上指印是伊蓋印的等語（見本院卷第70頁反面、第71
    頁），大致相符，並有附表編號四所示偽造之本票1 紙扣案
    可憑，顯見被告乙○○意圖供己行使之用，而與被告甲○○
    共同偽造附表編號四所示本票無訛。
  (四)綜上所述，被告乙○○、甲○○上開不利於己之自白與事實
    相符，均堪採信。本案事證明確，被告乙○○、甲○○之犯
    行，洵堪認定。
二、訊據被告丑○○固坦承擬定附表三所示之土地預付款同意書
    ，並在所有權人代表人欄上簽寫「黃圳卿」署名之事實，惟
    矢口否認有何行使偽造私文書之犯行，辯稱：當天早上11點
    多，乙○○說要去向他女兒拿錢去訂購土地，他不會寫土地
    預付款同意書，要伊幫忙寫，並說黃圳卿是地主之一，伊基
    於同情心才幫乙○○寫的，伊沒有偽造私文書云云。惟查：
  (一)附表編號三所示之土地預付款同意書，除所有權人代表欄「
    黃圳卿」之印文，係被告乙○○所蓋印外，其餘文書內容及
    所有權人代表欄「黃圳卿」之簽名，均係被告丑○○應被告
    乙○○委託所撰寫及簽名之事實，業據證人乙○○於本院審
    理中證述在卷（見本院卷一第79頁反面、第80頁），並有附
    表三所示偽造之土地預付款同意書在卷可憑（見99年度他字
    第333 號卷第10頁）。
  (二)被告丑○○雖以前詞置辯，惟依被告丑○○於本院審理中供
    稱：乙○○說寫土地預付款同意書是要去向他女兒拿錢向地
    主下訂金，並說錢給地主後，地主會開收據，伊才幫忙寫，
    伊幫乙○○寫好後有強調這不可以讓第三者拿到，不能做其
    他用途，因伊有專業知識，知道這樣不可以，乙○○並沒有
    說地主黃圳卿有同意他們在預付款同意書上簽寫黃圳卿名字
    等語（見本院卷一第79頁），可知被告丑○○知悉固可代他
    人撰寫定土地預付款同意書內容，然未經黃圳卿本人同意或
    授權不得擅自在土地預付款同意書上所權有人代表欄擅自簽
    寫「黃圳卿」簽名無訛。再佐以被告丑○○自承：附表編號
    二之收款意願書係伊於98 年9月22日在臺中縣大里市仁堤公
    園內，應乙○○要求代為撰寫等語（見本院卷一第152 頁反
    面），則當時被告丑○○猶知悉若在收款意願書上所有權人
    代表欄上簽寫所有人姓名係屬違法行為，並明確拒絕乙○○
    代為簽名之要求（見本院卷一第152 頁反面），衡情，其豈
    有不知在土地預付款同意書上所有權人代表欄上簽寫「黃圳
    卿」署名簽名係偽造私文書之行為而未予拒絕之理。顯見被
    告丑○○前開辯解，與常情有違，不可採信。
  (三)綜上所述，被告丑○○前開所辯，要屬卸責之詞，不足採信
    。本案事證明確，被告丑○○前開犯行，應堪認定。
三、論罪科刑部分：
  (一)核被告乙○○如犯罪事實欄一之(一)、(四)所為，均係犯刑法第
    339 條第1 項之詐欺取財罪；其如犯罪事實欄一之(二)、(三)、
    (五)之所為，均係犯刑法第216 條、第210 條之行使偽造私文
    書罪及刑法第339 條第1 項之詐欺取財罪；其如犯罪事實欄
    一之(六)所為，係犯刑法第201 條第1 項之偽造有價券罪。核
    被告甲○○如犯罪事實欄一之(二)、(三)之所為，均係犯刑法第
    21 6條、第210 條之行使偽造私文書罪；其如犯罪事實欄一
    之(六)所為，係犯同法第201 條第1 項之偽造有價證券罪。核
    被告丑○○如犯罪事實欄一之(五)之所為，係犯刑法第216 條
    、第210 條之行使偽造私文書罪。被告乙○○就犯罪事實欄
    一之(二)、(三)之行使偽造私文書行為及犯罪事實欄一之(六)之偽
    造有價證券行為與被告甲○○間，及就犯罪事實欄一之(五)之
    行使偽造私文書行為與被告丑○○間，各有犯意連絡及行為
    分擔，為共同正犯。
  (二)被告乙○○利用不知情之刻印業者偽刻「黃圳卿」之印章，
    為間接正犯。被告乙○○與甲○○偽造「癸○○」之簽名、
    指印；及被告乙○○與丑○○偽造「黃圳卿」簽名、偽造「
    黃圳卿」印章、印文之行為，均係偽造私文書或偽造有價證
    券之階段行為，不另論偽造署押、偽造印章、印文罪；又偽
    造附表編號一至三所示私文書復持以行使，偽造之低度行為
    均為行使之高度行為所吸收，僅論以行使偽造私文書罪。
  (三)按數行為於同時同地或密切接近之時地實施，侵害同一之法
    益，各行為之獨立性極為薄弱，依一般社會健全觀念，在時
    間差距上，難以強行分開，在刑法評價上，以視為數個舉動
    之接續施行，合為包括之一行為予以評價，較為合理，則屬
    接續犯，而為包括之一罪（最高法院86年臺上字第3295號判
    例意旨參照）。查被告乙○○係佯以仲介被害人卯○○向上
    開南湖段土地地主購地，需支付訂金等購地相關事由詐騙被
    害人卯○○，及佯以與告訴人巳○○合夥向地主癸○○購買
    南湖段土地及資金不足欲退夥取回訂金等相關事由詐騙巳○○，致使卯○○、巳○○先後多次交付金錢及被告乙○○與
    甲○○先後2 次冒用「癸○○」名義，偽造內容不實之附表
    編號一所示2 份私文書，再由被告乙○○持交予告訴人巳○○收執而行使之行為，各均時間、地點密接，且各均係侵害
    同一法益，上開各行為之獨立性薄弱，依一般社會健全觀念
    ，難以強行分開，在刑法評價上，各應視為數個舉動之接續
    施行，合為包括之一行為予以評價，各應論以詐欺取財及行
    使偽造私文書之接續犯。再被告乙○○為取信巳○○、丁○○、己○○而分別持交附表編號一、二、三所示偽造私文書
    予告訴人巳○○、丁○○、己○○收執而行使，向其三人詐
    取金錢，係以一行為而觸犯構成要件相異之數罪名，為異種
    想像競合犯，應依刑法第55條前段之規定，從一重之行使偽
    造私文書罪處斷。
  (四)被告乙○○先後2 次詐欺取財犯行、3 次行使偽造私文書犯
    行及1 次偽造有價券犯行間；及被告甲○○先後2 次行使偽
    造私文書犯行、1 次偽造有價證券犯行間，均係犯意各別、
    行為互殊，均應予以分論併罰。再被告乙○○及甲○○意圖
    供乙○○行使之用而偽造附表編號四所示本票之犯行，固為
    可議，然渠二人偽造之本票並未流通於金融市場，與一般擾
    亂金融秩序之經濟犯罪者迥異，其犯罪所生實害尚非重大，
    被告乙○○及甲○○既僅因一時誤念而罹此重典，本院考量
    前揭犯罪情節後，認縱對被告處以法定本刑之最低刑度有期
    徒刑3 年，猶嫌過重，本件情輕法重，被告乙○○及甲○○
    犯罪情狀顯有堪可憫恕之處，爰依刑法第59條規定，就渠二
    人所犯偽造有價證券部分均酌減其刑。
  (五)爰審酌被告乙○○前有贓物、詐欺等前科，被告甲○○前有
    偽造文書前科，有臺灣高等法院被告全國前案紀錄表在卷可
    憑，均素行不佳，被告乙○○因缺錢花用，竟詐騙被害人卯
    ○○337 萬7,200 元及告訴人巳○○20萬元、丁○○18萬5
    千元、辰○○及戊○○15萬元、己○○30萬元，除就告訴人
    辰○○及戊○○部分業已返還29萬元予寅○○外，迄今未賠
    償告訴人卯○○、巳○○、丁○○、己○○任何款項，致卯
    ○○等4 人所受損害非輕，及被告甲○○、丑○○分別與乙○○共同行使偽造私文書，被告甲○○與乙○○共同偽造有
    價證券，行為可議，被告乙○○、甲○○犯後均坦認犯行，
    尚知悔悟，及被告丑○○犯後否認犯行，未見悔意之態度，
    暨渠三人犯罪動機、目的、手段等一切情狀，各量處如主文
    所示之刑，並就被告丑○○部分，諭知以新臺幣1千元折算1
    日之易科罰金折算標準，且就被告乙○○、甲○○部分各定
    其應執行刑，以示懲儆。
  (六)至附表編號一、二所示偽造之私文書上，偽造之「癸○○」
    簽名及指印（因該指印同為代表該被冒用者之姓名，作用及
    效力與署押無異）；及附表編號三所示偽造之私文書上，偽
    造之「黃圳卿」簽名及印文，與偽造之「黃圳卿」印章1 枚
    ，均不問屬於犯人與否，均應依刑法第219 條之規定，在被
    告乙○○、甲○○、丑○○各所犯行使偽造私文書各罪刑下
    ，宣告沒收。至附表編號一、二、三所示偽造之私文書，已
    由被告乙○○分別持交予告訴人巳○○、丁○○及己○○收
    執，應屬告訴人巳○○等3 人所有，爰不另為沒收諭知。另
    扣案如附表編號四所示偽造之本票，不問屬於犯人與否，應
    依刑法第205 條規定於被告乙○○及甲○○所犯有價證券罪
    刑下宣告沒收（其上偽造「癸○○」之簽名1 枚及指印3 枚
    ，自無庸重覆諭知沒收），併此敘明。
參、不另為無罪諭知部分：
一、公訴意旨另以：被告甲○○與乙○○共同偽造附表編號一、
    二所示私文書，由被告乙○○佯以合購土地云云，持交予告
    訴人巳○○、丁○○行使，使其二人誤信為真，而分別交付
    20 萬 元及18萬5 千元予被告乙○○，及被告丑○○與乙○○共同偽造附表編號三所示私文書，由被告乙○○佯以讓渡
    土地云云，持交予告訴人己○○行使，使己○○不疑有他，
    而交付30萬元訂金予被告乙○○，因認被告甲○○及丑○○
    另涉有刑法第339 條第1 項之詐欺取財罪嫌等語。
二、按犯罪事實應依證據認定之，無證據不得認定犯罪事實。又
    不能證明被告犯罪者，應諭知無罪之判決，刑事訴訟法第15
    4 條第2 項、第301 條第1 項分別定有明文。又認定不利於
    被告之事實，須依積極證據，苟積極證據不足為不利於被告
    事實之認定時，即應為有利於被告之認定，更不必有何有利
    之證據。另按事實之認定，應憑證據，如未能發現相當證據
    ，或證據不足以證明，自不能以推測或擬制之方法，以為裁
    判基礎；又認定犯罪事實，所憑之證據，雖不以直接證據為
    限，間接證據亦包括在內，然無論直接或間接證據，其為訴
    訟上之證明，須於通常一般之人均不致於有所懷疑，而得確
    信其為真實之程度者，始得據之為有罪之認定，倘其證明尚
    未達到此一程度，而有合理性懷疑之存在時，即無從為有罪
    之認定（最高法院30年上字第816 號判例、40年臺上字第86
    號判例、30年上字第1831號判例、76年臺上字第4986號判例
    可資參照）。又刑事訴訟法第161 條已於91年2 月8 日修正
    公布，其第1 項規定：檢察官就被告犯罪事實，應負舉證責
    任，並指出證明之方法。因此，檢察官對於起訴之犯罪事實
    ，應負提出證據及說服之實質舉證責任。倘其所提出之證據
    ，不足為被告有罪之積極證明，或其指出證明之方法，無從
    說服法院以形成被告有罪之心證，基於無罪推定之原則，自
    應為被告無罪判決之諭知（最高法院92年臺上字第128 號判
    例參照）。
三、公訴意旨認被告甲○○及丑○○涉犯前開詐欺取財罪嫌，無
    非係以告訴人巳○○、丁○○及己○○之證述，及附表編號
    一至三所示偽造私文書等為其論罪依據。惟訊據被告甲○○
    、丑○○均堅決否認有何詐欺取財犯行，被告甲○○辯稱：
    乙○○要伊在附表編號一、二所示文書上簽寫「癸○○」姓
    名時，只說是要拿給別人看，伊不知道乙○○是要拿去騙取
    金錢等語；被告丑○○則辯稱：乙○○要伊簽寫土地預付款
    同意書時，只說是要拿去給他女兒看，要向他女兒拿錢去訂
    購土地，伊不知道乙○○會拿去詐騙金錢等語。
四、經查，被告甲○○及丑○○固分別偽造「癸○○」及「黃圳
    卿」簽名，偽造如附表編號一、二及三所示私文書並交予被
    告乙○○行使，惟被告乙○○僅拜託被告甲○○、丑○○簽
    寫「癸○○」、「黃圳卿」署名，並告知係有購買土地欲拿
    給別人看，並未告知係欲持該偽造私文書向告訴人巳○○、
    丁○○及己○○詐騙金錢等情，業據證人乙○○於本院審理
    中具結證述在卷（見本院卷一第68、80頁），且告訴人巳○○、丁○○、己○○均係誤信被告乙○○欲合夥購買土地或
    讓渡土地而交付前述現金予被告乙○○個人等情，業據證人
    巳○○、丁○○、己○○證述在卷，已如前述，是尚難僅憑
    被告甲○○及丑○○分別與被告乙○○有共同偽造附表編號
    一、二及三所示之私文書，即遽認渠二人就被告乙○○前開
    詐欺取財犯行亦有犯意聯絡及行為分擔。再參被告乙○○先
    係向告訴人吳碧珠謊稱：欲合夥購買土地，吳碧珠出資4 萬
    定金，其出資2 萬元訂金云云，向吳碧珠詐得4 萬元訂金後
    ，在吳碧珠要求下，乙○○才將劉玉娟代書所撰寫之附表編
    號一所示定金收據（金額6 萬元）持交予被告甲○○偽造「
    癸○○」簽名等情，亦據證人吳碧珠於本院審理中證述明確
    ，已如前述，可見被告甲○○並不知悉被告乙○○係以偽造
    之定金收據等文書向吳碧珠詐取金錢無訛。復佐以被告乙○○係於98年11月26日上午，臨時前往仁堤公園內，表示其不
    認識字，請求常在公園內聚會認識之人幫忙撰寫，而丑○○
    係在被告乙○○及其他在場之人請求下，才同意替被告乙○○撰寫附表編號三所示之土地預付款同意書及簽寫「黃圳卿
    」署名，而非被告丑○○主動要求撰寫、簽名等情，亦據在
    場證人丙○○、子○○於本院審理中結證在卷（見本院一卷
    第75頁反面至78頁），可見被告丑○○在偽造附表編號三之
    土地預付款同意書之前確不知悉被告乙○○欲持該偽造私文
    書向告訴人己○○詐騙金錢，而係臨時受被告乙○○所託。
    又遍查全卷，檢察官並未舉證證明被告甲○○、丑○○分別
    與被告乙○○間就上開詐欺取財犯行，如何在事前即有何犯
    意聯絡，或就構成要件行為有所分擔，是自難僅憑據被告甲○○及丑○○有與被告乙○○共同偽造附表編號一、二及三
    所示私文書，由被告乙○○持以行使，即遽認渠二人就被告
    乙○○所為之詐欺取財犯行，係屬事前知情，復進而認渠二
    人與被告乙○○就該等犯行，有犯意聯絡或行為分擔，而認
    渠二人有共同詐欺取財之犯行。
五、綜上，檢察官所為之舉證，既不足證明被告甲○○及丑○○
    有上開詐欺取財罪刑，而本院復查無其他積極證據，足以證
    明渠二人有此部分之犯行，揆諸前開規定，本應為無罪之諭
    知，但公訴意旨認此部分與前開論處罪刑之行使偽造私文書
    罪部分有想像競合犯之裁判上一罪之關係，爰不另為無罪之
    諭知，附此敘明。
據上論斷，應依刑事訴訟法第299 條第1 項前段，刑法第201 條
第1 項、216 條、第210 條、第339 條第1 項、第55條、第41條
第1 項前段、第205 條、第219 條、第51條第5 款、第9 款，刑
法施行法第1 條之1 第1 項、第2 項前段，判決如主文。
本案經檢察官辛○○到庭執行職務。
中    華    民    國    99    年    11    月    8     日
            刑事第十一庭  審判長法  官  林慧英
                                法  官  林學晴
                                法  官  廖純卿
以上正本證明與原本無異。
如不服本判決應於收受送達後10日內向本院提出上訴書狀，並應
敘述具體理由；其未敘述上訴理由者，應於上訴期間屆滿後20日
內向本院補提理由書（均須按他造當事人之人數附繕本）「切勿
逕送上級法院」。
                                書記官  柳寶倫
中    華    民    國    99    年    11    月    9     日
【附表】
┌──┬─────────────┬─────────┬────┐
│編號│偽造文書內容及偽造署押所在│  偽造之署押、印文│ 備  註 │
│    │文件                      ├────┬────┤        │
│    │                          │應沒收之│應沒收之│        │
│    │                          │署名數量│指印、印│        │
│    │                          │        │文數量  │        │
├──┼─────────────┼────┼────┼────┤
│ 一 │1.定金收據（表示已付訂金6 │共計貳枚│共計貳枚│見98年度│
│    │  萬元予「癸○○」收執）賣│        │        │偵字第  │
│    │  方欄上「癸○○」之簽名及│        │        │26745號 │
│    │  指印各壹枚。            │        │        │卷第10、│
│    │2.收據（表示「癸○○」已收│        │        │11頁。  │
│    │  到乙○○支付之土地款新臺│        │        │        │
│    │  幣14萬元）收款人欄上偽造│        │        │        │
│    │  之「癸○○」簽名及指印各│        │        │        │
│    │  壹枚。                  │        │        │        │
├──┼─────────────┼────┼────┼────┤
│ 二 │收款意願書（表示「癸○○」│壹枚    │ 壹枚   │見同上偵│
│    │同意出售土地並收受乙○○交│        │        │查卷第81│
│    │付之新臺幣30萬元）所有權人│        │        │-1 頁。 │
│    │代表欄上偽造之「癸○○」簽│        │        │        │
│    │名及指印各壹枚。          │        │        │        │
├──┼─────────────┼────┼────┼────┤
│ 三 │土地預付款同意書（表示吳敏│壹枚    │貳枚    │99年度他│
│    │雄已支付新臺幣30萬元予「黃│        │        │字第333 │
│    │圳卿」收執）所有權人代表欄│        │        │卷第10頁│
│    │上偽造之「黃圳卿」簽名壹枚│        │        │）      │
│    │及印文貳枚。              │        │        │        │
│    │                          │        │        │        │
├──┼─────────────┼────┼────┼────┤
│ 四 │票號048258號、票面金額新臺│.....   │.....   │整張本票│
│    │幣30萬元、發票日98年3月12 │        │        │沒收，見│
│    │日、發票人「癸○○」之偽造│        │        │98年度偵│
│    │本票壹張。                │        │        │字第2674│
│    │                          │        │        │5號卷第 │
│    │                          │        │        │139頁。 │
└──┴─────────────┴────┴────┴────┘
附錄本案論罪科刑法條：
中華民國刑法第201條
（有價證券之偽造變造與行使罪）
意圖供行使之用，而偽造、變造公債票、公司股票或其他有價證
券者，處3 年以上 10 年以下有期徒刑，得併科 3 千元以下罰
金。
行使偽造、變造之公債票、公司股票或其他有價證券，或意圖供
行使之用，而收集或交付於人者，處 1 年以上 7 年以下有期徒
刑，得併科 3 千元以下罰金。
中華民國刑法第216條
（行使偽造變造或登載不實之文書罪）
行使第 210 條至第 215 條之文書者，依偽造、變造文書或登載
不實事項或使登載不實事項之規定處斷。
中華民國刑法第210條
（偽造變造私文書罪）
偽造、變造私文書，足以生損害於公眾或他人者，處 5 年以下
有期徒刑。
中華民國刑法第339條第1項
意圖為自己或第三人不法之所有，以詐術使人將本人或第三人之
物交付者，處 5 年以下有期徒刑、拘役或科或併科 1 千元以下
罰金。

司法院資訊處製作；財團法人民間司法改革基金會備份。
